臺灣高等法院臺中分院民事裁定
111年度家抗字第11號
抗  告  人  林纓慧  
相  對  人  洪崑傑  
上列抗告人因與相對人離婚(含未成年子女親權酌定、給付扶養
費、贍養費)事件，對於中華民國111年1月7日臺灣臺中地方法院
110年度婚字第640號所為裁定提起抗告，本院裁定如下：
    主      文
抗告駁回。
抗告程序費用由抗告人負擔。
    理      由
一、抗告意旨略以：
    兩造於民國106年12月7日結婚，育有一女(107年4月20日生)
    ，自107年10月9日即分居兩地，抗告人攜同幼女居住於臺中
    之戶籍地，相對人則居住於南投之戶籍地，故原法院及臺灣
    南投地方法院(下稱南投地院)，均屬訴之原因事實發生之夫
    或妻之居所地，均有管轄權，原裁定移送南投地院，容有未
    洽，爰提起抗告，請求廢棄原裁定等語。
二、按法院受理家事事件之全部或一部不屬其管轄者，除當事人
    有管轄之合意外，應依聲請或依職權以裁定移送於其管轄法
    院，家事事件法第6條第1項前段定有明文。次按離婚事件，
    除當事人以書面合意管轄法院外，專屬夫妻之住所地、夫妻
    經常共同居所地、訴之原因事實發生之夫或妻居所地法院管
    轄，復為家事事件法第52條第1項第1款至第3款及同條第2項
    所明定。而所稱「專屬夫妻住所地」法院，係指專屬夫妻「
    共同」住所地之法院而言，非指夫或妻之住所地法院（最高
    法院107年度台抗字第548號、109年度台上字第455號民事判
    決可參)。又關於未成年子女扶養請求、其他權利義務之行
    使或負擔之酌定、改定、變更或重大事項權利行使之酌定之
    親子非訟事件，依家事事件法第104條第1項第1款，固專屬
    子女住所或居所地法院管轄，惟數家事訴訟事件，或家事訴
    訟事件及家事非訟事件請求之基礎事實相牽連者，得向就其
    中一家事訴訟事件有管轄權之少年及家事法院合併請求、不
    受民事訴訟法第53條及第248條規定之限制，家事事件法第4
    1條第1項第1款亦有明文，是以提起家事訴訟事件合併請求
    家事非訟事件者，自應以家事訴訟事件定管轄權。
三、經查：
　㈠本件抗告人具狀向原法院提起離婚、酌定未成年子女親權、
    給付扶養費及給付贍養費等訴訟，兩造間並無管轄之合意，
    而抗告人現雖住居於臺中市○○區○○路0○00號，惟經覆核抗告
    人之起訴狀、家事陳報狀、相對人之陳報狀、履行同居之聲
    請狀及卷附戶籍謄本所載，可徵兩造婚後係共同住居於南投
    縣○○市○○路000號，至107年10月間，抗告人始帶同未成年子
    女至臺中市太平區居住而與相對人分居，顯見兩造婚後之共
    同住所地為南投縣。
　㈡另抗告人主張離婚訴訟之原因事實係在兩造同住南投期間因
    產後憂鬱、分居所衍生，訴之原因事實發生地亦兩造之共同
    住所地即南投縣。抗告人雖主張其與兩造所生未成年子女現
    住居於臺中市，故本件應由原法院管轄，惟抗告人係於離婚
    之家事訴訟事件合併為酌定未成年子女親權等家事非訟事件
    之請求，並非單獨聲請原法院酌定未成年子女親權暨給付扶
    養費，依前揭說明，自應以家事訴訟事件即以離婚訴訟事件
    定管轄之依據，抗告人上開主張，自不足採。
  ㈢況倘依抗告人之主張而認其現居住地之原法院有管轄權，將
    導致離婚訴訟事件可任由配偶之一方自行遷移居所決定管轄
    法院，此除有悖離婚訴訟應由專屬法院管轄之立法意旨外，
    亦將衍生起訴之配偶一方，可藉由遷移住居地以增加被訴配
    偶一方為應訴而將花費之成本，甚至實質阻礙被訴配偶一方
    訴訟程序之正當防禦權利行使，對應訴配偶顯有不公。
四、綜上，本件兩造婚後之共同住所地及訴之原因發生之夫或妻
    之居所地，均在南投縣，故本件離婚等事件自應專屬於南投
    地院管轄，茲抗告人向無管轄權之原法院起訴，顯有違誤，
    原法院以該院無管轄權，將本件訴訟裁定移送有管轄權之南
    投地院，並無不合。抗告意旨指摘原裁定不當，聲明廢棄，
    非有理由。
五、據上論結，本件抗告為無理由，爰裁定如主文。
中    華    民    國    111    年    2    月    25    日
                  家事法庭    審判長法　官  王　銘
　　　　　　　　　　　      　　　  法　官  唐敏寶
　　　　　　　　　　　      　　　　法　官  高英賓 
正本係照原本作成。
再為抗告應以適用法規顯有錯誤為理由。
如提起再抗告者應於裁定送達後10日內向本院提出抗告理由狀（
須按照他造人數附具繕本）並繳納抗告裁判費新台幣1,000元，
同時委任律師或具有律師資格之關係人為代理人。因疫情而遲誤
不變期間，得向法院聲請回復原狀。
                                    書記官  吳伊婷
　　　　　　　　　　　　　　　　　　
中　　華　　民　　國　　111 　年　　2 　　月　　25　　日